最高法院刑事判決                              八十七年度台上字第二三九六號
    上 訴 人  台灣高等法院台中分院檢察署檢察官
    被    告  甲○○
右上訴人因被告違反懲治盜匪條例案件，不服台灣高等法院台中分院中華民國八十六
年十二月十六日第二審判決（八十六年度上訴字第一六二○號，起訴案號：台灣台中
地方法院檢察署八十六年度偵字第七九五一號），提起上訴，本院判決如左：
    主  文
原判決撤銷，發回台灣高等法院台中分院。
    理  由
本件原判決撤銷第一審論處被告甲○○懲治盜匪條例第五條第一項第一款強盜（累犯
）罪刑之判決，改判諭知被告無罪，固非無見。惟按被害人、證人所為先後不同之陳
述，其證明力如何，雖屬於事實審法院自由判斷之職權，然所為判斷仍須受經驗法則
、論理法則之支配。又告訴人、證人之陳述有部分先後不符，或相互間有所歧異時，
究竟何者為可採，法院應調查其他證據以資審認，非謂一有不符，即屬全部均不可採
信。觀諸原判決所列被害人藺秀菁及證人蒲志明於警訊與偵審中之供述，雖關於案發
經過，其二人之述有詳簡之差異；另被害人在原審固一度陳稱同意借錢予被告，惟
旋即補稱：「他又拿刀子押著我說不借錢給他就要殺掉我」，「是甲○○用刀子抵住
我，我才同意把錢給他」等語；且被害人及蒲志明始終一致指證：被告於案發時地持
一把水果刀，抵住被害人要錢，並自行自被害人口袋內之皮包，取走新台幣二千元，
並經警循線在被告所騎機車內扣得該水果刀一把（見偵查卷第五頁背面－第六頁）。
原判決認被害人所述不一，蒲志明之供述亦前後相異，復與被害人所述不同，而究竟
如何歧異，原判決則未加說明即不予採證，其自由判斷證據證明力之職權運用有違論
理法則。又被告、被害人及蒲志明均稱當時被害人之母在場，雖經原審傳訊被害人之
母即證人劉女完全予以否認其事，並稱不認識被告云云，然據被告迭稱：伊與被害
人之母同村，認識十幾年，只知她叫「阿花」，當天「我還拿一瓶啤酒給她喝」，「
我與阿花從小就認識，他頭腦有點『秀逗』，講話翻來覆去」，「她母親（指「阿花
」）頭腦有點呆呆的」（見原審卷第三六、一○二、一一二頁）。究竟劉女之心神
狀態如何﹖有無陳述之能力﹖不難傳訊管區警員或村里長查證之。原審未加調查，遽
以被害人所述與劉女之供述歧異而予否定，亦難謂無調查未盡之違法。以上或為檢
察官上訴意旨所指摘，或為本院得依職權調查之事項，應認原判決有撤銷發回更審之
原因。
據上論結，應依刑事訴訟法第三百九十七條、第四百零一條，判決如主文。
中      華      民      國    八十七    年      七      月      十      日
                              最高法院刑事第二庭
                                  審判長法官  施  文  仁
                                        法官  陳  炳  煌
                                        法官  張  淳  淙
                                        法官  洪  文  章
                                        法官  林  錦  芳
      右正本證明與原本無異
                                              書  記  官
中      華      民      國    八十七    年      七      月     十四     日
